臺灣臺中地方法院刑事判決　　　　　　　94年度交訴字第39號
公　訴　人　臺灣臺中地方法院檢察署檢察官
被　　　告　甲○
　　　　　　　　　　　號
選任辯護人　張慶達律師
上列被告因業務過失致死案件，經檢察官提起公訴 (94年度偵字
第5475號)本院判決如下：
    主  文
甲○　從事業務之人，因業務上之過失致人於死，處有期徒刑肆
月。如易科罰金，以參佰元折算壹日。
　　犯罪事實
一、被告甲○　係設於臺中縣霧峰鄉○○路225號「大自然幼稚
    園」司機，為從駕駛事業務之人，於民國（下同）九十三年
    八月二十四日上午七時五分許，駕駛車牌號碼PF－8541號廂
    型車，沿臺中縣大里巿國中路由西往東方向行駛，欲前往大
    里巿永隆國小搭載學生，於同日上午七時二十分許，行經大
    里巿國中路488號附近，原應注意車前狀況，並隨時採取必
    要之安全措施及在未劃標線之道路，應靠右行駛，且依當時
    狀況，又無不能注意之情事，竟疏未注意及此，致對向直行
    之由邱仕儒所騎乘車號PU 2－520號重型機車，亦疏未注意
    行經狹路應減速慢行及注意車前狀況，雙方各有上開疏失，
    邱仕儒因閃避甲○　所駕駛之廂型車而向右前方滑行倒地，
    其頭部及身體因而撞擊甲○　所駕駛之上揭廂型車左前方車
    頭，致邱仕儒受有顱腦損傷，胸部挫傷合併肋骨骨折，上肢
    骨折、外傷性休克傷害，經送臺中縣大里巿仁愛綜合醫院急
    救，因傷重延至九十三年八月二十四日十四時三十分許不治
    死亡。甲○於肇事後，犯罪未經發覺前，主動向臺中縣警
    察局霧峰分局霧峰交通分隊警員曾義雄表明為肇事人，自首
    而接受裁判。
二、案經臺中縣警察局霧峰分局報告相驗後，據被害人邱仕儒之
　　母黃  卿告訴由檢察官偵查起訴。
    理  由
一、訊據被告甲○　對於在上揭時、地駕駛廂型車撞擊被害人邱
    仕儒經送醫不治死亡之事實，固不否認，惟矢口否認有過失
    致人於死之犯行，辯稱：伊在肇事前十五公尺處發現被害人
    重型機車車速很快、行車不穩，伊趕緊煞車並將車靠右邊停
    下，被害人機車就倒地往伊左方滑出去，被害人身體飛向伊
    汽車左前側，車禍發生後伊沒有移動現場，並無過失云云。
    惟查：
    （一）、被告甲○　於警、偵訊時自承，肇事當時為天候雨
   天、路況直路潮溼、視線良好、無號誌管制措施，且於肇事
   前十五公尺遠已見被害人邱仕儒行車不穩等語，足認被告肇
   事前行駛於上開未劃設標線道路，已能及時發現被害人有行
   車不穩情形，猶未注意車前狀況，並隨時保持安全間距及靠
   右行駛，依然偏左行駛，致被害人閃避失當而滑倒，因而造
   成被告車輛左前方車頭與被害人頭部及身體撞擊甚明。被告
   辯稱伊已靠右行駛云云，要屬飾卸之詞，不足採信。（二）
   、被告如係在肇事地點十五公尺前即已發現被害人行車不穩
   之情形，料被告應有足夠時間採取停車、警示被害人機車等
   安全措施。再依臺中縣警察局霧峰分局交通分隊繪製之交通
   事故現場圖，被害人機車刮地痕跡長度約有二十六‧三公尺
   ，被告停車位置在被害人機車刮地痕跡十‧三公尺處旁，如
   被告確係依該道路速限且靠右側行駛，則被告於肇事地點前
   十五公尺處發現被害人機車即相當於該刮地痕跡二十五‧三
   公尺處時，信有足夠距離、時間能立即減速、停車而避免本
   件發生車禍，然卻未注意車前狀況，並隨時保持安全距離及
   靠右行駛卒釀本件車禍，被告之過失行為至為灼然。（三）
   、被害人車號PU2－520號機車車頭正面完整無碰撞痕跡，前
   輪擋泥板左側有擦刮痕，左側方向燈有刮擦痕，左側車身腳
   踏板旁有刮擦痕，駕駛座下方左側有刮擦痕，機車後座靠墊
   後方有刮擦痕，右側排氣管護罩有擦刮痕，右側座墊有破損
   ，駕駛手把右側有破損，左側前方方向燈有輕微刮擦痕；被
   告所駕駛車號PF－8541號廂型車，車前保險桿斷裂，車牌凹
   陷，車頭下方金屬板金凹陷，塑膠飾板破裂，左側保險桿護
   條凹陷，車頭其餘部分完整，亦未見碰撞擦刮痕，玻璃亦完
   整，車體左、右側完整未有擦刮痕。又大里巿國中路由西往
   東方向，在被告肇事地點前約二十公尺前之國中路路寬為六
   ‧四公尺，然在被告肇事地點路寬為五‧四至五‧二公尺。
   有台灣台中地方法院檢察署檢察官勘驗筆錄及勘驗現場圖各
   一份可按。又依臺中縣警察局霧峰分局交通分隊繪製之交通
   事故現場圖，被害人於遭被告車輛撞擊前，約十公尺處已有
   刮地痕跡，足認被害人機車在該處即已倒地滑行，則被害人
   摔倒滑行至遭被告車輛撞擊地點時，信被害人之速度應當降
   低，然依卷附被告車輛損害程度，再參以本件被害人鼻及口
   腔溢流多量血樣液體，右頰及下頜部挫裂創，左顴顳部挫傷
   ，右胸部挫傷合併肋骨骨折呈皮下氣血腫樣，項下右肩胛上
   、後胸及右腰季部擦傷，右臂、肘後、前臂、手背及左膝前
   擦傷、右前臂部骨折等情，有台灣台中地方法院檢察署檢察
   官相驗屍體驗斷書一份可稽。足信被告廂型車撞擊被害人頭
   部及胸部等部位之撞擊力道相當大等情以觀，被告所駕駛之
   箱型車應係在行駛中，可以認定。被告辯稱被害人撞及其箱
   型車時，其已煞車呈靜止狀態云云，要屬卸責之詞，殊不足
   取。從而，足認被告當時未注意車前狀況，並隨時保持安全
   措施及靠右行駛。（四）、本件經送臺灣省臺中縣區車輛行
   車事故鑑定委員會鑑定結果，其分析意見略以：本件車禍邱
   仕儒有違道路交通管理條例第九十三條第一項第二款「行經
   ‧‧‧‧狹路‧‧‧應減速慢行作隨時停車之準備」、第九
   十四條第三項前後段「汽車行駛時駕駛人應注意車前狀況‧
   ‧‧並隨時採取必要安全措施」等規定，為肇事之主因。認
   為被告駕駛自小客貨車行經肇事地段狹路處所未注意車前狀
   況，未儘靠道路右側行駛。另被告有違反道路交通安全規則
   九十四條第三項前後段：「汽車行駛時，駕駛人應注意車前
   狀況，‧‧‧‧並隨時採採必要之安全措施。」、第九十五
   條第一項：「‧‧‧‧在未劃標線之道路，應靠右行駛‧‧
   ‧‧」等規定，為肇事次因。有該會九十四年三月二日中縣
   鑑字第094 5500575號函附之分析意見在卷足佐，核與本院持
   相同的看法，可以認定被告對本件車禍應負過失責任。
二、綜上所述，被告所辯，顯係事後卸責之詞，不足採信。此外
    ，復有臺中縣警察局霧峰分局道路交通事故查報告表（一）
    、（二）、車禍現場照片十八張在卷可按。本件車禍被害人
    邱仕儒因禍受傷死亡，亦經檢察官督同檢驗員相驗屬實，製
    有相驗筆錄、相驗屍體證明書、驗斷書在卷可憑。按汽車行
    駛時，駕駛人應注意車前狀況，並隨時採取必要安全措施；
    汽車行駛於在未劃標線之道路，應靠右行駛，道路交通安全
    規則第九十四條第三項、第九十五條第一項定有明文，且依
    當時狀況，又無不能注意之情事，竟疏未注意及此致釀此車
    禍，其有過失，可以認定。雖本件車禍被害人為肇事之主因
    ，惟此僅係被害人與有過失之問是，被告尚不能以此免除其
    責任。而被害人確因本件車禍，造成顱腦損傷，胸部挫傷合
    併肋骨骨折，上肢骨折、外傷性休克致死，則被告過失駕車
    行為，與被害人之死亡結果間，有相當因果關係。本件事證
    明確，被告犯行，堪以認定。
三、被告係職業駕駛人，已据其供明在卷，其於執行業務中肇事
    致人於死，核被告所為係犯刑法第二百七十六條第二項之業
    務過失致人於死罪。被告於肇事後，犯罪未經發覺前，主動
    向臺中縣警察局霧峰分局霧峰交通分隊警員曾義雄表明為肇
    事人，自首而接受裁判，此已据被告供明在卷，並有台中縣
    警察局霧峰分局道路交通事故肇事人自首情形紀錄表在卷足
    憑，應依法減輕其刑。爰審酌被告過失程度僅為肇事次因、
    被害人為肇事主因亦應負過失責任、被告肇事後態度、及肇
    事後被告尚未與被害人家屬達成和解等一切情狀，量處如主
    文所示之刑，並諭知易科罰金之折算標準。
據上論斷，應依刑事訴訟法第二百九十九條第一項前段、刑法第
二百七十六條第二項、第六十二條前段、第四十一條第一項前段
，罰金罰鍰提高標準條例第一條前段、第二條，判決如主文。
本案經檢察官謝耀德到庭執行職務。
中　　華　　民　　國　　94　　年　　8 　　月　　22　　日
                  交通法庭　審判長 法　官　許金樹
                                   法  官  王靜秋
                                   法  官  郭德進
以上正本證明與原本無異。
如不服本判決，應於判決送達後十日內向本院提出上訴狀，上訴
於臺灣高等法院臺中分院(須附繕本)。
                                   書記官　陳惠玲
中　　華　　民　　國　　94　　年　　8 　　月　　22　　日
附錄論罪科刑實體法條文：
(罰金部份業經提高十倍為二萬元)
刑法第二百七十六條第二項：
從事業務之人，因業務上之過失犯前項之罪者，處五年以下有期
徒刑或拘役，得併科三千元以下罰金。
(罰金部份業經提高十倍為三萬元)
